臺灣高等法院臺中分院刑事判決　　　　96年度上易字第1556號
上　訴　人
即　被　告　甲○○
上列上訴人因詐欺案件，不服臺灣臺中地方法院96年度易字第27
72號中華民國96年6月22日第一審判決（起訴案號：臺灣臺中地
方法院檢察署96年度偵字第5008號），提起上訴，本院判決如下
：
    主  文
原判決撤銷。
甲○○犯幫助詐欺取財罪，處有期徒刑肆月，減為有期徒刑貳月
，如易科罰金以新台幣壹仟元折算壹日。
    事實及理由
一、本院認定之犯罪事實及證據取捨與原審判決之記載相同，而
    理由除補充如後外，均引用之（如附件）。
二、本案上訴人即被告甲○○於本院審理時對於被訴犯行，矢口
    否認，辯稱其係託人代辦貸款事宜而被騙取帳戶存摺云云。
    按認定犯罪事實所憑之證據，並不以直接證據為限，即綜合
    各種間接證據，本於推理作用，為認定犯罪事實之基礎，如
    無違背一般經驗法則，尚非法所不許（最高法院44年台上字
    第 702號判例意旨參照）。揆之金融機構帳戶之存摺、印章
    、提款卡、密碼等資料攸關個人財產及信用，為高度專屬性
    、私密性之物件，衡情論理，必妥慎保管，苟確有被騙之情
    事，理應迅即向警報案，並辦理申報掛失等保全措施。惟據
    被告陳稱：其係為辦理借貸，而將其帳戶之存摺連同印章、
    密碼等資料交付予他人云云，但卻未能具體指出交於何人辦
    理，且於帳戶資料不知去向後，亦未報警處理，所辯顯與社
    會事實經驗相違背，自難憑採。況詐欺犯罪集團用以供被害
    人匯款之帳戶，一般均以收購或借用人頭帳戶之方式取得，
    以掌握提領贓款帳戶之使用情形，若使用他人非自主交付之
    帳戶資料，一旦該帳戶遭申請人向金融機構掛失或向警報案
    ，銀行即辦理止付，該帳戶必失其功能，則其犯罪所得之贓
    款，亦因而不能提領。是以本案犯罪集團既使用被告之帳戶
    ，以供被害人匯入贓款之用，並任意提領，顯認被告係出於
    己意，將上開帳戶提供予他人使用甚明。又向金融機構申請
    開設帳戶並無任何特殊之限制，一般民眾皆能自由申請開戶
    ，並得同時在不同金融機構申請多數存款帳戶使用，乃眾所
    週知之事實。倘係合法收入，本可自行向金融行庫開戶使用
    ，而無向他人購買或借用帳戶之必要。是利用他人名義之帳
    戶以為匯款及提領之用，衡情多在於規避警察或司法機關查
    察其不法使用。被告將其上開帳戶有關之存摺、提款卡、印
    章、操作之密碼提供他人使用以詐欺取財，雖無證據足認其
    本人或其他至親好友係共同正犯，且其未必知悉他人如何犯
    罪，但就詐欺集團成員將其帳戶作為詐欺取財之工具，顯不
    違反被告本意，被告自有幫助他人犯詐欺取財之不確定故意
    甚明。綜上所述，本案被告犯行之事證，已臻明確，被告上
    訴否認犯行，指摘原審判決不當，不能採取。原審予以論罪
    科刑，固非無見，但查被告本案犯罪時間在中華民國96年4
    月24日以前，符合中華民國九十六年罪犯減刑條例第2條第1
    項第 3款規定減刑之要件，原審判決不及適用上開罪犯減刑
    條例予以減刑，適用法律允有未洽，自應予以撤銷改判。爰
    審酌被告之素行，其犯罪之動機、手段、目的、所生之危害
    ，及犯後之態度等一切情狀，量處如主文第 2項所示之刑，
    並依中華民國九十六年罪犯減刑條例第2條第1項第 3款規定
    ，予以減刑二分之一，並諭知易科罰金之折算標準。
據上論結，應依刑事訴訟法第373條、第369條第1項前段、第364
條、第299條第1項前段，刑法第339條第1項、第30條第 1項前段
、第2項、第41條第1項前段，刑法施行法第1條之1，中華民國九
十六年罪犯減刑條例第2條第1項第3款、第7條、第 9條，判決如
主文。
本案經檢察官乙○○到庭執行職務。
中　　華　　民　　國　　96　　年　　11　　月　　13　　日
            刑事第三庭  審判長法　官  王  增  瑜
                              法　官  廖  柏  基
                              法　官  蔡  紹  良
上列正本證明與原本無異。
不得上訴。
                              書記官  許  麗  花
中　　華　　民　　國　　96　　年　　11　　月　　13　　日
